【裁判字號】    94,訴,5391
【裁判日期】    950227
【裁判案由】    侵權行為損害賠償
【裁判全文】
臺灣臺北地方法院民事判決              94年度訴字第5391號
原      告  乙○○
訴訟代理人  黃仕翰律師
被      告  甲○○
                        號
上列當事人間請求侵權行為損害賠償事件，經本院刑事庭移送前
來，本院於民國95年2月21日辯論終結，判決如下：
    主    文
被告應給付原告新臺幣柒萬仟貳佰元，及自民國九十四年九月
九日起至清償日止按年息百分之五計算之利息。
原告其餘之訴駁回。
訴訟費用由被告負擔十分之一，餘由原告負擔。
本判決第一項得假執行。
原告其餘假執行之聲請駁回。
    事實及理由
一、原告起訴主張：被告於民國93年2月11日上午7時46分許，騎
    乘車牌號碼GPR-117號重型機車，沿台北市市○○道東向西
    第三車道行駛，行經同路段京華城前，本應注意依該路段行
    車速限為每小時40公里，且應注意兩車併行之間隔，並隨時
    採取必要之安全措施，及在同一車道內偏閃、變換行向，應
    注意與同向車輛間之安全距離，而依當時情形係日間自然光
    線、市區道路○路面鋪設柏油、乾燥並無缺陷、無障礙物、
    視距良好等情況，並無不能注意之情事，竟疏未注意，為閃
    避左側之計程車，貿然以超過每小時40公里之速度在該車道
    偏右行駛，且未注意保持兩車併行之間隔及安全距離，致其
    上開重型機車右手把擦撞同向同車道靠右行駛由原告騎乘之
    腳踏車左側，使原告人車倒地，受有第十二胸椎壓迫性骨折
    、腹部挫傷之傷害，並致原告受有醫療費用新台幣（下同）
    13,300元、增加生活上支出30,500元（背架4,500及看護費
    26,000元）、工作損失16,000元，共計59,800元之損害。又
    原告5年前因家暴而訴請離婚獲准，離婚後健康狀態不佳，
    且5年來獨立奉養母親及養育一兒一女，為家庭經濟唯一支
    柱，現因被告之過失而受有前揭傷害，精神上痛苦無可言喻
    ，故請求精神慰撫金1,000,000元。為此，爰依民法第184條
    第1項前段、第193條第1項、第195條第1項前段提起本件訴
    訟等語，並聲明：（一）被告應給付原告1,059,800元，及
    自起訴狀繕本送達之翌日起至清償日止按年息5%計算之利息
    。（二）原告願供擔保，請准宣告假執行。
二、被告則以：被告就系爭事故並無過失，且已就刑事案件提起
    再審。倘被告就系爭事故有過失，則被告就原告請求之醫療
    費用、增加生活費支出及工作損失之金額無意見等語置辯，
    並聲明：原告之訴駁回。
三、按行車速度，依標誌或標線之規定，道路交通安全規則第93
    條第1項定有明文。又汽車（依道路交通安全規則第2條第1
    項第1款包括機器腳踏車）行駛時，駕駛人應注意車前狀況
    及兩車併行之間隔，並隨時採取必要之安全措施；汽車在雙
    向二車道行駛時，應依左列規定：五、在快慢車道間變換車
    道時，應讓直行車先行，並注意安全距離；汽車在雙向四車
    道行駛時，應依左列規定：六、變換車道時，應讓直行車先
    行，並注意安全距離，道路交通安全規則第94條第3項、第
    97條第5款、第98條第1項第6款分別定有明文。雖法條就「
    變換車道應讓直行車先行並注意安全距離」係規範汽車在雙
    向二車道或四車道內「變換車道」行駛之情形，惟上述規範
    旨在明定駕駛人之注意義務及路權歸屬，促使駕駛人正常前
    行，減少變異行向、謹慎小心變換車道，以維行車安全，增
    加道路效能並避免事故發生，而機車因車體較小，同一車道
    內通常可容納汽車與機慢車或數輛機慢車併行，縱僅在同一
    車道內偏閃、變換行向，亦與變換車道無異，是在同一車道
    內偏閃、變換行向，依上開規定意旨，亦應注意安全距離。
    經查，前揭肇事路段行車速限為每小時40公里，有道路交通
    事故調查報告表附於臺灣臺北地方法院檢察署93年度偵字第
    19526號偵查卷可稽（參前開偵查卷第20頁），而依台北市
    政府警察局道路交通事故現場圖註記被告之重型機車刮地痕
    長達25.6公尺（參前開偵查卷第16頁），且被告於本院94年
    度交易字第20號過失傷害案件審理時亦自承其確有超速（見
    上開刑事卷第43頁），足見被告當時行車確有超速無訛。又
    被告於警詢時供稱：「我駕GPR-117沿市○○道○段由東往
    西方向行駛第三車道直行，至肇事地我車左方同向第二及第
    三車道間有一營業小客車，該營小客不知何故朝我車方向逼
    近，我見狀怕與他撞擊，故我往右閃，但我右閃時我不知在
    我車右方同向同車道有另一腳踏車，故我車之右把手即與該
    腳踏車之左把手發生擦撞肇事」（見前開偵查卷第17頁所附
    之交通事故談話紀錄表），足證被告於肇事當時，為閃避左
    側之車輛，超速在該車道偏右行駛，且未注意與原告之腳踏
    車保持兩車併行之間隔及安全距離，因此始對於原告在其右
    方之事實全然不知甚明。是以，被告疏未注意，為閃躲車輛
    ，既超速在該車道偏右行駛，又未注意保持兩車併行之間隔
    及安全距離，而生本件事故，其就本件事故之發生應負過失
    責任甚為明確。且系爭事故發生之原因經送請台北市車輛行
    車事故鑑定委員會鑑定結果，亦認被告閃避疏忽及涉嫌超速
    行駛為本件事故之肇事主因，有該會94年5月17日北鑑審字
    第09430139800號函附之鑑定意見書一份附於本院94年度交
    易字第20號卷足佐（參該刑事卷第36頁）。另系爭事故業經
    本院94年度交易字第20號、臺灣高等法院94年度交上易字第
    219號判處被告拘役50，如易科罰金以300折算一日確定在案
    等情，亦經本院調閱前開刑事卷宗核閱屬實。職故，被告就
    系爭事故之發生確有過失甚明，且其過失行為與原告之傷害
    間，有相當因果關係。
四、次按腳踏車屬道路交通安全規則第6條第1款所定之慢車，依
    該規則第124條第2項規定，慢車應在劃設之慢車道上靠右順
    序行駛，在未劃設慢車道之道路，應靠右側路邊行駛。本件
    原告騎乘腳踏車，本應靠右側路邊行駛；惟依道路交通事故
    現場圖觀之，原告刮地痕起始處位於第三車道（路幅約9.4
    公尺）偏左側處（距二三車道分隔線僅3.2公尺），足徵肇
    事當時原告騎乘腳踏車並未依規定靠道路右側行駛，致被告
    閃避時與其擦撞而肇事，原告就本件車禍之發生亦有過失。
    而前揭車輛行車事故鑑定委員會鑑定意見亦同此見解，認原
    告騎乘腳踏車未靠右行駛係肇事次因。本院斟酌兩造過失程
    度，認被告與原告之責任比例應各為2/3、1/3。
五、再按因故意或過失，不法侵害他人之權利者，負損害賠償責
    任；不法侵害他人之身體或健康者，對於被害人因此喪失或
    減少勞動能力或增加生活上之需要時，應負損害賠償責任；
    不法侵害他人之身體、健康而情節重大者，被害人雖非財產
    上之損害，亦得請求賠償相當之金額，民法第184條第1項前
    段、第193條第1項、第195條第1項前段分別定有明文。查本
    件被告因過失致原告受有前揭傷害，已如前述，揆諸前開法
    條所示，被告自應賠償原告財產及非財產上之損害。茲就原
    告所請求之損害分述如下：
（一）醫療費用13,300元、增加生活上支出30,500元（背架4,
      500及看護費26,000元）、工作損失16,000元：被告不爭
      執。
（三）精神慰撫金1,000,000元：按慰藉金之多寡，應斟酌雙方
      之身分、地位、資力與加害之程度及其他各種情形核定相
      當之數額。其金額是否相當，自應依實際加害情形與被害
      人所受之痛苦及雙方之身分、地位、經濟狀況等關係決定
      之。查本件原告因被告之過失致受有前揭傷害，於車禍當
      日即至財團法人基督復臨安息日會臺安醫院（下稱臺安醫
      院）急診，並於同日住院，至93年2月23日出院，且於93
      年3 月22日、同年4月9日再度門診，宜休養1個月等情，
      有臺安醫院診斷證明書在卷足憑，其肉體、精神自受有痛
      苦。本院審酌原告之受傷情形及其學歷為高職畢業、車禍
      時在萬成國際人才股份有限公司任職，薪資15,840元、有
      2個小孩，由其監護；被告高職畢業、未婚、目前是臨時
      工、薪資不定等情（參本院卷第15頁背面、第17頁），並
      兩造之身分、地位等實際狀況，認原告請求精神慰撫金
      1,000,000元尚屬過高，應以50,000元為適當公允。
（四）如上所陳，原告因系爭事故所發生之損害，合計109,800
      元。
六、末按損害之發生或擴大，被害人與有過失者，法院得減輕賠
    償金額或免除之，民法第217條前段定有明文。查如前所述
    ，被告與原告就系爭事故之過失比例各為2/3、1/3，而原告
    所受之損害總計109,800元，依上開過失比例，被告應負擔
    73,200元。從而，原告請求被告給付73,200元，及自起訴狀
    繕本送達之翌日即94年9月9日起至清償日止按年息5%計算之
    利息，即有理由，應予准許。逾此部分之請求，即無依據，
    應予駁回。
七、假執行之宣告：
    本判決所命給付之金額及價額未逾500,000元，依民事訴訟
    法第389條第1項第5款規定，應依職權宣告假執行。至原告
    就敗訴部分所為假執行之聲請，因訴之駁回而失所依據，不
    予准許。
八、訴訟費用負擔之依據：民事訴訟法第79條。
中    華    民    國    95    年    2     月    27    日
                                  民事第五庭法官 林秀圓
正本係照原本作成
如對本判決上訴，須於判決送達後廿日內向本院提出上訴狀
中    華    民    國    95    年    2     月    27    日
                                          書記官 林蓮女


司法院資訊處製作；財團法人民間司法改革基金會備份。
